【裁判字號】    89,上更(一),593
【裁判日期】    900830
【裁判案由】    偽造文書等
【裁判全文】
臺灣高等法院臺南分院刑事判決          八十九年度上更(一)字第五九三號  慎股
      上  訴  人
      即  被  告  乙  ○  ○
      選任辯護人  楊  雪  貞
右上訴人因偽造文書等案件，不服臺灣臺南地方法院八十六年度訴字第一六四七號，
中華民國八十六年二月二十三日第一審判決（起訴案號：臺灣臺南地方法院檢察署八
十六年度偵字第八七一四、九一九二號），提起上訴，經判決後，由最高法院第一次
發回更審，本院判決如左：
      主      文
原判決關於乙○○部分撤銷。
乙○○共同行使偽造私文書，足以生損害於他人，處有期徒刑肆月，如易科罰金以
佰元折算壹日。
扣案之偽造花旗銀行編號４７８８─２７５９─３６１１─７７８５號ＶＩＳＡ信用
卡壹張及附表編號一、二所示簽帳單上偽造之「ＳＴＥＶＥＮ」署押貳枚均沒收。
      實      實
一、乙○○明知使用信用卡消費，係由發卡銀行信用卡名義人付款予特約商店，竟與
    麥克鍾（譯音，馬來西亞籍人，未起訴），基於共同意圖為自己不法所有之犯意
    ，於民國八十六年六月二十六日上午十一時十分許，持麥克鍾於當日上午十時許
    所交付偽造之花旗銀行編號４７８８─２７５９─３６１１─７７８５號ＶＩＳ
    Ａ信用卡，至高雄市之特約商店即東榮旅行社，刷卡詐購價值新台幣（下同）七
    千元之國內機票八張，並於附表編號一、二所示簽帳單上，偽造「ＳＴＥＶＥＮ
    」之署押而偽造私文書，再持交該旅行社而行使上開偽造私文書，致東榮旅行社
    陷於錯誤交付國內機票八張，而詐取該八張國內機票，足生損害於東榮旅行社及
    信用卡管理之正確性。嗣於八十六年六月二十七日上午十一時三十分許，經警在
    高雄市○○○路二○五號大通大飯店查獲乙○○，及其他已判刑確定之共同被告
    翁燦業、楊記遠、瞿亞昌等人，並自乙○○身上扣得前開偽造之花旗銀行編號４
    ７８８─２７５９─３６１１─７７８５號ＶＩＳＡ信用卡一張。
二、案經臺南市警察局移送臺灣臺南地方法院檢察署檢察官偵查起訴。
      理      由
一、訊之上訴人即被告乙○○對於其持麥克鍾交付之系爭偽造信用卡刷卡購買機票並
    簽名之事實供承不諱，惟矢口否認有詐欺、行使偽造私文書之犯行，辯稱：麥克
    鍾向伊買八張台北至高雄的國內機票，叫伊分兩次連續刷卡，一次刷四千元，再
    刷三千元，伊不知信用卡是偽造的，且伊刷卡之東榮旅行社係伊經營的，伊豈有
    拿偽造之信用卡，到自己的旅行社刷卡之理，另伊事後也沒有向聯合信用卡處理
    中心請款，應也不構成詐取得利云云。經查：
    (一)被告乙○○於警訊中供稱：邁克（即麥克鍾）給其一張偽卡，於八十六年六月
      二十六日十時許，在高雄君國飯店一一一○房給伊，因其送國內機票八張給邁
      克，邁克就拿該張金卡叫其刷卡，共七千元，在東榮旅行社刷卡，並交待一次
      不能刷太多，要分次刷，刷二次共七千元等語（見警訊卷第十九頁背面），於
      原審中供稱：其是旅遊業務與領隊，已十年，與麥克認識一年，在台灣與麥克
      接洽四次，都是因麥克委託其買機票才接洽，麥克都是付現金，只有本件是用
      刷卡，麥克的英文名字是ＣＨＯＯＮＧ／ＨＥＥＫＥＯＮＧＭＲ，刷卡之名字
      是其簽的，當時信用卡上已簽了ＳＴＥＶＥＮ等語（見原審卷四十二頁），被
      告乙○○既已認識麥克鍾一年，且明知麥克之英文姓名是ＣＨＯＯＮＧ／ＨＥ
      ＥＫＥＯＮＧＭＲ，與麥克鍾交付之信用卡上背面之簽名不符，竟仍持往刷卡
      ，並自己於簽帳單上偽簽「ＳＴＥＶＥＮ」之署押，而非依信用卡交易習慣交
      由持卡人親自簽名，顯然與麥克鍾有共同詐欺及行使偽造私文書之犯意聯絡及
      行為分擔無訛。
    (二)至被告自警訊中起至原審中所辯稱：高雄市東榮旅行社，係伊所經營，如伊明
      知該信用卡是偽造的，豈有可能拿至伊自己經營之旅行社刷卡之理乙節，因查
      被告並未能提出若何證據，資以證明其確係高雄市東榮旅行社負責人之事實，
      復經本院要求其提出「其確係高雄市旅行社負責人」之線索以供本院調查時，
      亦未能提出任何線索，僅只提出其曾擔任旅行團領隊之記錄而已，足見被告所
      謂高雄市東榮旅行社係伊經營之辯解，非屬真實，而不足採信。
    (三)另被告於檢察官偵查中，固已自行提出其所偽造「ＳＴＥＶＥＮ」署押之簽帳
      單原本二紙附卷（見偵字第八七一四號卷第二十四頁），而未曾向財團法人聯
      合信用卡處理中心請款，亦有該中心九十年五月二十二日（９０）聯卡會服字
      第三七四號簡便行文表附卷可稽。惟因其於刷卡時，既已明知該信用卡是屬偽
      造，顯示其自始即無付款之意思，於刷卡購買國內機票八張時，應即已有詐取
      該國內機票之不法所有之意圖，至為明確，是被告所為應係詐取財物，而非詐
      欺得利，故被告所辯其所為應不構成詐欺得利罪乙節，亦不足採信。
    (四)又被告雖於八十六年六月二十六日前後二次在二紙信用卡簽帳單上，偽造「Ｓ
      ＴＥＶＥＮ」署押，然依該二紙簽帳單所記載，刷卡時間分別為「十一時十分
      」、「及十一時十六分」，有該簽帳單原本可稽（見偵字第八七一四號卷第二
      十四頁），是被告之二次刷卡動作應是緊接進行，再參酌被告所辯稱：「麥克
      鍾叫伊分兩次連續刷卡」云云，顯示被告應只有一次詐購機票行為，而分二次
      刷卡，且由刷卡時間足以證明刷卡動作係緊接進行，故被告所為偽造文書及行
      使偽造文書之犯行，應只是單純一行為，並非連續犯，附此敘明。
    (五)此外，並有偽造之花旗銀行編號４７８８─２７５９─３６１１─７７８５號
      ＶＩＳＡ信用卡壹張及附表編號一、二所示簽帳單扣案可資佐證。至證人即查
      獲本案之警員丙○○、甲○○，僅能證明查獲被告乙○○當天之過程及如何製
      作警訊筆錄等情作證，不足為有利被告認定之證據，併予敘明。
    綜上所述，足徵被告乙○○之否認犯罪及所辯各節，均屬事後卸責之詞，無可採
    信，本件事證明確，被告乙○○犯行洵堪認定。
三、被告乙○○持偽造之信用卡詐購機票，並在簽帳單上偽造如附表編號一、二所示
    之署押，致東榮旅行社陷於錯誤而交付機票，核其所為係犯刑法第二百十六條、
    第二百十條之行使偽造私文書罪及刑法第三百三十九條第一項之詐欺取財罪。被
    告乙○○所犯行使偽造私文書罪、詐欺取財罪，與未起訴之麥克鍾間，有犯意聯
    絡及行為分擔，均為共同正犯。又被告乙○○偽造署押為偽造私文書之部分行為
    ，至偽造私文書後再持以行使，其偽造之低度行為，為行使之高度行為所吸收，
    均不另論罪。被告乙○○所犯行使偽造私文書罪及詐欺取財罪間，有方法結果之
    牽連關係，應依牽連犯之規定，從一重之行使偽造私文書罪處斷。
四、原審法院認被告乙○○罪證明確，予以論罪科刑，固非無見，惟查：(1)麥克鍾所
    交付偽造之信用卡予共同被告翁燦業、楊記遠、瞿亞昌至高雄地區特約商店簽帳
    消費購物如附表編號三至十三部分，並無證據證明被告乙○○亦參與，且檢察官
    就此部分亦未起訴被告乙○○為共犯，原判決就此部分併論被告乙○○係共同正
    犯，尚有未洽。(2)又被告乙○○所涉犯附表編號一、二所示部分，亦乏積極證據
    證明共同被告翁燦業、楊記遠、瞿亞昌有犯意聯絡及行為分擔，遽論翁燦業、楊
    記遠、瞿亞昌與被告乙○○為共同正犯，亦有未洽。(3)又被告乙○○所為詐購機
    票犯行，雖分二次刷卡及行使之行為但應屬接續犯，並非連續犯，且詐購機票犯
    行應係詐欺取財，並非詐欺得利，原判決誤認被告所為係連續犯，及犯詐欺得利
    罪，也有未洽。被告乙○○上訴意旨仍否認有行使偽造私文書、詐欺取財之犯行
    ，雖不足採，但原判決關於被告乙○○部分既有可議，自屬無可維持，應由本院
    將原判決此部分撤銷改判。爰審酌被告乙○○犯罪之動機、手段、目的、所生損
    害及犯罪後之態度等一切情狀，量處有期徒刑四月，又因行為後法律有變更者，
    適用裁判時之法律，刑法第二條第一項前段定有明文，而九十年一月四日修正，
    同年月十日經總統公布施行之刑法第四十一條規定：「犯最重本刑為五年以下有
    期徒刑之罪，而受六月以下有期徒刑或拘役之宣告，因身體、教育、職業或家庭
    之關係或因其他正當事由，執行顯有困難者，得以一元以上三元以下折算一日，
    易科罰金。」，因而所處之刑應併諭知易科罰金之折算標準，以資懲儆。另扣案
    之偽造花旗銀行編號４７８８─２７５９─３６１１─７７８５號ＶＩＳＡ信用
    卡一張為共同正犯麥克鍾所有，且供犯罪所用之物，應依刑法第三十八條第一項
    第二款宣告沒收；附表編號一、二所示簽帳單上偽造之「ＳＴＥＶＥＮ」署押貳
    枚，應依刑法第二百十九條宣告沒收。
據上論結，應依刑事訴訟法第三百六十九條第一項前段、第三百六十四條、第二百九
十九條第一項前段、第三百條，刑法第二條前段、第二十八條、第二百十六條、第二
百十條、第三百三十九條第一項、第五十五條、第二百十九條、第三十八條第一項第
二款、修正後第四十一條，罰金罰鍰提高標準條例第一條前段、第二條，判決如主文
。
本案經檢察官劉榮堂到庭執行職務。
中      華      民      國    九十    年      八      月      三十      日
                                  臺灣高等法院臺南分院刑事第四庭
                                      審判長法官  陳    義    仲
                                            法官  顏    基    典
                                            法官  蔡    崇    義
右正本證明與原本無異。
如不服本判決，應於判決送達後十日內向本院提出上訴狀，其未敘述理由者並應於提
出上訴狀後十日內向本院補提理由狀（應附繕本)。
                                      法院書記官  陳    明    芬
中      華      民    國    九十    年      八      月      三十      日
附錄本案論罪科刑法條全文：
刑法第二百十條：
偽造、變造私文書，足以生損害於公眾或他人者，處五年以下有期徒刑。
刑法第二百十六條：
行使第二百十條至第二百十五條之文書者，依偽造、變造文書或登載不實事項或使登
載不實事項之規定處斷。
刑法第三百三十九條第一項：
意圖為自己或第三人不法之所有，以詐術使人將本人或第三人之物交付者，處五年以
下有期徒刑、拘役或科或併科一千元以下罰金。
附表：
┌─┬────┬─────┬────┬────┬───┬─────┐
│編│        │ 刷卡日期 │金    額│        │      │          │
│  │卡    號│          │(新台幣.│消費商店│行為人│偽造之署押│
│號│        │(年.月.日)│元)     │        │      │          │
├─┼────┼─────┼────┼────┼───┼─────┤
│一│00000000│86.06.26  │4000    │東榮旅行│乙○○│「steven」│
│  │00000000│          │        │社      │      │乙枚      │
├─┼────┼─────┼────┼────┼───┼─────┤
│二│同右    │同右      │3000    │同右    │同右  │同右      │
├─┼────┼─────┼────┼────┼───┼─────┤
│三│00000000│86.05.09  │1190    │尖美百貨│瞿亞昌│「L.K.Koh │
│  │00000000│          │        │        │      │」乙枚    │
├─┼────┼─────┼────┼────┼───┼─────┤
│四│同右    │同右      │1300    │全輪服飾│同右  │同右      │
│  │        │          │        │大同店  │      │          │
├─┼────┼─────┼────┼────┼───┼─────┤
│五│00000000│86.06.25  │24700   │信亞通信│翁燦業│「HBchua」│
│  │00000000│          │        │        │      │乙枚      │
├─┼────┼─────┼────┼────┼───┼─────┤
│六│同右    │同右      │19500   │同右    │同右  │同右      │
├─┼────┼─────┼────┼────┼───┼─────┤
│七│同右    │同右      │12700   │寶島眼鏡│同右  │同右      │
│  │        │          │        │行高雄店│      │          │
├─┼────┼─────┼────┼────┼───┼─────┤
│八│00000000│86.06.23  │1749    │連作藥局│楊記遠│「Tony」乙│
│  │00000000│          │        │        │      │枚        │
├─┼────┼─────┼────┼────┼───┼─────┤
│九│同右    │同右      │2740    │連協藥局│同右  │同右      │
│  │        │          │        │        │      │          │
├─┼────┼─────┼────┼────┼───┼─────┤
│十│同右    │86.06.26  │30620   │漢神百貨│同右  │同右      │
│  │        │          │        │        │      │          │
├─┼────┼─────┼────┼────┼───┼─────┤
│十│00000000│86.6.25   │11845   │信亞通信│瞿亞昌│「L.K.Koh │
│一│00000000│          │        │        │      │」乙枚    │
├─┼────┼─────┼────┼────┼───┼─────┤
│十│同右    │同右      │37080   │同右    │同右  │同右      │
│二│        │          │        │        │      │          │
├─┼────┼─────┼────┼────┼───┼─────┤
│十│00000000│86.6.25   │6300    │寶島眼鏡│同右  │同右      │
│三│00000000│          │        │行高雄店│      │          │
└─┴────┴─────┴────┴────┴───┴─────┘


司法院資訊處製作；財團法人民間司法改革基金會備份。
